最高法院刑事判決　　　　　　九十六年度台上字第二００二號
上 訴 人　台灣高等法院台南分院檢察署檢察官
被　　告　甲○○
上 訴 人　乙○○
選任辯護人　莊安田律師
上列上訴人等因被告等違反槍砲彈藥刀械管制條例案件，不服台
灣高等法院台南分院中華民國九十三年八月十一日第二審判決（
九十三年度上訴字第一一六號，起訴案號：台灣雲林地方法院檢
察署九十二年度偵字第一六五六號），提起上訴，本院判決如下
：
    主  文
原判決撤銷，發回台灣高等法院台南分院。
    理  由
本件原判決認定上訴人乙○○犯有原判決事實欄一所示罪行，因
而撤銷第一審關於乙○○部分之科刑判決，改判仍依想像競合犯
關係，從一重論乙○○未經許可持有手槍罪，處有期徒刑伍年，
併科罰金新台幣（下同）壹拾萬元，罰金部分並諭知易服勞役之
折算標準；另撤銷第一審關於被告甲○○部分之科刑判決，改判
諭知無罪；固非無見。惟查：(一)、高等法院審判案件，以法官三
人合議行之。審判期日之訴訟程序，專以審判筆錄為證，法院組
織法第三條第二項、刑事訴訟法第四十七條分別定有明文。又未
經參與審理之法官參與判決者，其判決當然違背法令，亦為刑事
訴訟法第三百七十九條第十三款所明定。原審於民國九十三年七
月二十八日（審判期日）踐行之訴訟程序，依審判筆錄記載，係
由審判長法官葉居正、法官林勝木、法官莊俊華參與審理（見原
審卷第一七九頁）。但參與判決之法官，依判決書記載則為審判
長法官黃崑宗、法官林勝木、法官莊俊華（見原審卷第二○三頁
反面），其中審判長法官黃崑宗部分為未經參與審理之法官參與
判決，其判決當然違背法令。(二)、審理事實之法院，對於案內與
認定事實、適用法律、罪名成立與否或於公平正義之維護或對被
告之利益有重大關係之一切證據，除認為不必要者外，均應詳為
調查，然後基於調查所得之心證以為判斷之基礎；苟與認定事實
、適用法律有重要關係，或於公平正義之維護或對被告之利益有
重大關係之事項，在客觀上認為應行調查之證據，又非不易調查
或不能調查，而未依法加以調查，率予判決者，即有刑事訴訟法
第三百七十九條第十款規定所稱應於審判期日調查之證據未予調
查之違法。卷查，乙○○於九十二年四月五日上午十時十分許，
為警持搜索票搜獲本件槍、彈，旋被帶至警局詢問，其初次警詢
即供稱：扣案槍、彈係甲○○寄藏伊處（見警卷第一頁反面）；
乙○○之妻許秋芬及乙○○、甲○○之友王天祥於同日警詢亦一
致供證：扣案槍、彈係甲○○交給乙○○的（見警卷第七頁反面
、第八頁反面）；參以乙○○於警詢尚供稱：甲○○告訴伊，他
家之前曾遭警方搜索；而第一審法院亦查明警方曾於九十二年一
月十日至雲林縣斗南鎮○○○路二八號甲○○老家及同鎮○○路
五六八巷二三號租住處搜索槍、彈，復於同年三月二十日再至同
鎮○○路五六八巷二三號租住處搜索槍、彈，均未獲等情（見原
判決正本第八頁第十一至十七行）；可見乙○○警詢筆錄，尚非
全然無據；且乙○○與甲○○係舊識，甲○○經常搭乘乙○○所
經營之計程車，案發前每月花費之計程車費約數千元至一萬元，
為乙○○所陳明，甲○○對之亦未否認（見一審卷第二宗第四二
頁正反面、第六二頁反面），乙○○似無誣陷之動機；苟乙○○
、許秋芬、王天祥於警詢係在隔離詢問情形下，則其等所為一致
之供述，是否仍不足為不利甲○○之認定？饒有研求之餘地。再
乙○○於第一審法院審理時亦指稱：九十二年四月五日查到槍、
彈之前一天，打開包包才知道是槍，伊有用000000000
0號行動電話打甲○○的手機，他的手機後面好像是九二二（見
一審卷第二宗第四三頁正面至四四頁正面），而卷外存放有00
00000000號行動電話發話、受話通聯紀錄資料，凡此與
甲○○能否成立犯罪，至為攸關；原審未加調查，即不採乙○○
所為不利甲○○之證言，難謂無調查職責未盡及理由不備之違背
法令。檢察官及乙○○上訴意旨，分別指摘原判決相關部分為不
當，洵有理由，應認有撤銷原判決發回更審之原因。
據上論結，應依刑事訴訟法第三百九十七條、第四百零一條，判
決如主文。
中　　華　　民　　國　九十六　年　　四　　月　 十九 　日
                      最高法院刑事第十一庭
                          審判長法官  林　永　茂
                                法官  洪　文　章
                                法官  蘇　振　堂
                                法官  蕭　仰　歸
                                法官  何　菁　莪
      本件正本證明與原本無異
                                      書  記  官
中　　華　　民　　國　九十六　年　　四　　月　二十四　日
                                                     G
